臺灣高等法院刑事裁定
111年度聲再字第369號
再審聲請人
即受判決人  林炳輝





上列再審聲請人即受判決人因妨害名譽案件，對於本院110年度
上易字第1447號第二審確定判決（起訴案號：臺灣桃園地方檢察
署109年度偵字第1244號），聲請再審，本院裁定如下：
    主  文
再審之聲請駁回。
    理  由
一、聲請意旨如附件所載。
二、聲請再審，由判決之原審法院管轄，刑事訴訟法第426條第1
    項定有明文。所謂原審法院，係指最後事實審之法院而言。
    又再審係對確定判決認定事實錯誤而設之救濟程序，應以確
    定判決為聲請再審之客體，倘第一審判決曾經上訴之程序救
    濟，嗣於上訴審就事實已為實體審判並駁回上訴而告確定，
    則應以該第二審確定判決為聲請再審之對象，並向該第二審
    法院提出，始為適法（最高法院110年度台抗字第1758號裁
    定意旨參照）。本件聲請人即受判決人林炳輝因妨害名譽案
    件，經臺灣桃園地方法院以109年度易字第1099號判決判處
    有期徒刑3月，聲請人不服提起上訴，經本院實體審理後，
    認上訴無理由，以110年度上易字第1447號判決駁回上訴確
    定（下稱原確定判決），有該些判決、本院被告前案紀錄表
    在卷可證，聲請人就該案件聲請再審，自應以最後事實審即
    原確定判決為聲請再審之對象。聲請人雖於本院調查時表示
    要以臺灣桃園地方法院109年度易字第1099號判決為聲請再
    審之對象（見本院卷第228頁），然其書狀已表明對原確定
    判決聲請再審（如附件），並向本院提出聲請，且補正原確
    定判決之繕本（見本院卷第81至109頁），應認其於本院調
    查時所述顯有誤會，但不影響向本院聲請再審之適法性，先
    予敘明。
三、有罪之判決確定後，有下列情形之一者，為受判決人之利益
    ，得聲請再審：一、原判決所憑之證物已證明其為偽造或變
    造者。二、原判決所憑之證言、鑑定或通譯已證明其為虛偽
    者。三、受有罪判決之人，已證明其係被誣告者。四、原判
    決所憑之通常法院或特別法院之裁判已經確定裁判變更者。
    五、參與原判決或前審判決或判決前所行調查之法官，或參
    與偵查或起訴之檢察官，或參與調查犯罪之檢察事務官、司
    法警察官或司法警察，因該案件犯職務上之罪已經證明者，
    或因該案件違法失職已受懲戒處分，足以影響原判決者。六
    、因發現新事實或新證據，單獨或與先前之證據綜合判斷，
    足認受有罪判決之人應受無罪、免訴、免刑或輕於原判決所
    認罪名之判決者。前項第1款至第3款及第5款情形之證明，
    以經判決確定，或其刑事訴訟不能開始或續行非因證據不足
    者為限，得聲請再審。第1項第6款之新事實或新證據，指判
    決確定前已存在或成立而未及調查斟酌，及判決確定後始存
    在或成立之事實、證據；不得上訴於第三審法院之案件，除
    前條規定外，其經第二審確定之有罪判決，如就足生影響於
    判決之重要證據漏未審酌者，亦得為受判決人之利益，聲請
    再審；又聲請再審，應以再審書狀敘述理由，附具原判決之
    繕本及證據，提出於管轄法院為之，刑事訴訟法第420、421
    、429條分別定有明文。所謂「敘述理由」，係指具體表明
    符合法定再審事由之原因事實而言；所稱「證據」，係指足
    以證明再審事由存在之證據。倘僅泛言有法定再審事由，而
    未敘明具體情形，或所述具體情形，顯與法定再審事由不相
    適合，或未提出足以證明再審事由存在之證據，均應認聲請
    再審之程序違背規定（最高法院102年度台抗字第615號裁定
    意旨參照）。
四、聲請人雖以附件所載之理由、證據聲請再審，但所述警員顏
    旭成未給予聲請人指認全部天境酒店詐欺案嫌犯，檢警未依
    「各級警察機關處理刑案逐級報告紀律規定」辦案，監察院
    已下令法務部調查局桃園調查站重查，應傳喚警員劉貫惟到
    庭作證等理由均不符合前述法定再審事由，所提「各級警察
    機關處理刑案逐級報告紀律規定」、新聞報導及聲請人向司
    法院、監察院、總統府、內政部、桃園縣政府警察局桃園分
    局、臺灣桃園地方檢察署陳情後所得之回覆意見等證據也不
    足以證明有再審事由存在，且該些理由及證據均已經原確定
    判決詳加審酌，並敘明不予採認之依據，顯不存在足生影響
    於判決之重要證據漏未審酌之情形，聲請人仍憑己見任意指
    摘原確定判決有誤，對原確定判決認定之事實再行爭辯，及
    對法院依職權取捨證據持相異評價，顯與前述法定再審事由
    不符。此外，經本院當庭請聲請人陳明其提起再審之原因事
    實理由及依據，聲請人仍引用附件之書狀，未具體敘明其他
    再審事由，此有本院民國111年9月29日訊問筆錄在卷可稽（
    見本院卷第228至229頁），而聲請人當庭所提監察院110年6
    月23日院台業肆字第1100162907號函、司法院民事廳111年9
    月8日廳民四字第1110026470號函（見本院卷第231、233頁
    ），僅為監察院、司法院函覆聲請人陳情案件之處理情形，
    也非足以證明再審事由存在之證據。從而，聲請人聲請意旨
    顯與法定再審事由不符，本件聲請再審之程序違背規定，顯
    不合法，應予駁回。 
五、依刑事訴訟法第433條前段，裁定如主文。
中　　華　　民　　國　　111 　年　　10　　月　　11　　日
                  刑事第十五庭  審判長法　官  陳芃宇
                                      法　官  曹馨方
                                      法　官  余銘軒
以上正本證明與原本無異。
不得抗告。
                                      書記官  邱紹銓
中　　華　　民　　國　　111 　年　　10　　月　　11　　日